臺灣臺南地方法院民事判決　　　　　　　93年度訴字第1245號
原　　　告　丙○○○
　　　　　　乙○○
共　　　同　陳文忠律師
訴訟代理人　蔡青芬律師
被　　　告　甲○○
上列當事人間請求確認本票債權不存在等事件，本院於中華民國
94年4月13日言詞辯論終結，判決如下：
    主      文
確認被告對於原告就臺灣桃園地方法院九十三年度票字第二二二
四號本票裁定所載，發票日民國九十三年二月十四日，金額新臺
幣柒拾萬元，到期日民國九十三年二月二十八日，本票號碼
THNO004255號之本票債權不存在。
本院九十三年度執字第一九六九二號強制執行事件所據之執行名
義即臺灣桃園地方法院九十三年度票字第二二二四號本票裁定，
不許對原告強制執行。
訴訟費用由被告負擔。
    事實及理由
一、原告主張：
  (一)本件系爭本票付款地在臺南縣新營市，依民事訴訟法第13條
    規定，鈞院自有管轄權。且被告對於本件系爭本票債權已不
    存在，竟對原告丙○○○所有坐落新營市之不動產，聲請鈞
    院施予查封，顯屬侵權行為，依同法第15條第1項之規定，
    鈞院亦有管轄權，合先敘明。
  (二)緣原告乙○○之妻吳靜芳於民國91年12月30日，向被告借款
    新臺幣（下同）400,000萬元，先扣除一個月利息後，實際
    交付350,000萬元，並由吳靜芳交付其母李敏簽發之92年1月
    28日期面額500,000萬元之本票乙紙（當時被告稱，超出之
    100,000元，乃將來求償委任律師之費用及其他程序費用）
    。上開本票屆期，吳靜芳無力清償，在被告多次催討下，吳
    靜芳乃於92年1月30日償還現金100,000元，同年2月18日又
    清償100,000元（交付吳靜芳之桃園市信用合作社永安分社
    92年2月18日（0000000號）面額85,000元之支票乙紙，及現
    款15,000元）。被告見吳靜芳無法再清償餘款，乃持該面額
    500,000元之本票向臺灣桃園地方法院聲請准予強制執行之
    裁定，旋即以該裁定為執行名義，聲請對發票人李敏之財產
    施予查封。吳靜芳見狀再向被告商議清償方法，此時被告趁
    機逼迫原告乙○○再簽委其母丙○○○名義之到期日為93年
    2月28日面額700,000元之本票乙紙（以下簡稱為系爭本票）
    做為擔保。詎被告收受該本票後，並未依約撤回對訴外人李
    敏之強制執行，進而將該面額700,000元之本票持向臺灣桃
    園地方法院聲請准予強制執行之裁定，吳靜芳乃於93年4月
    27日，向臺灣桃園地方法院民事執行處繳納537,397元後，
    始撤銷對李敏之強制執行。
  (三)以下分兩部分說明之：
    (1)原告丙○○○部分：
      原告乙○○係原告丙○○○之子，自89年7月起，遷居
        桃園市謀生後，既不與原告丙○○○同住，且路途遙遠
        ，亦鮮少往來。原告乙○○以原告丙○○○名義共同簽
        發本件系爭本票，原告丙○○○根本不知情。
      本件系爭本票發票人欄：「陳來治」並非原告丙○○○
        所寫，其指印，亦非原告丙○○○所有。
      本件系爭本票，發票人陳來治部分，確係原告乙○○所
        偽造者，亦為原告乙○○所是認。
      原告丙○○○為發票人部分即屬偽造，則原告丙○○○
        ，自不負發票人之責任，從而被告對此部分之本票債權
        亦不存在。
    (2)原告乙○○部分：
      原告乙○○夫妻自承向被告借款500,000元，實際上僅
        交付350,000元（預扣利息50,000元，另100,000元，預
        作為將來追討借款之費用）之後，原告乙○○夫妻分別
        於92年1月30日及2月18日各償還100,000元，此為被告
        所是認。93年4月27日，被告又向臺灣桃園地方法院領
        取執行款537,397元。準此，原告乙○○夫妻所欠之借
        款500,000元，前後已償還本金連利息共737,397元。被
        告係經營當鋪業者，其金錢之出入，必有所據，如果被
        告堅指原告乙○○夫妻向其借款1,150,000元，則其交
        付金錢之證據何在？只要被告能提出交付借款之證據，
        原告乙○○夫妻自逕予承認，不為任何之爭執。
      被告於鈞院93年9月20日審理時，自承「原告乙○○和
        其妻吳靜芳借款都有提供質押」，「91年12月30日當票
        上有3P-9637記載是乙○○拿那部車子來典當；另91年
        12月17日有QWD-182這是拿機車來典當，92年2月19日吳
        靜芳借款100,000元則是拿黃金來典當的，汽車、黃金
        已經流當了，機車現在吳靜芳處。至於其餘借款則是依
        原有典當物再追加的」等語，就被告所為此項主張，縱
        令屬實，原告乙○○及其妻吳靜芳亦應已清償完畢所有
        借款，並未積欠被告任何款項，茲說明如下：按「當鋪
        或其他以受質為營業者之質權即營業質權，依民法物權
        編施行法第14條規定，無民法質權規定之適用。關於此
        等營業之質權，有當鋪業管理規則可資適用。依其規範
        ，一方面無禁止流質契約之規定，一方面純採物之責任
        。前者乃當期屆滿後，當戶不取贖者，質物所有權即歸
        屬於當鋪：後者為質物價值超過受當債權額，當鋪不負
        返還餘額之義務，若質物價值不足受當債權額，當鋪亦
        不得請求當戶補足，此為營業質權與民法上動產質權之
        最大差異」，本件被告既自承原告乙○○和其妻吳靜芳
        乃分別提供機車、汽車、黃金前來質押借款，而機車已
        由原告之妻取回，汽車、黃金則已流當，依當鋪業管理
        規則之規定，機車經借款人取回，表示借款已清償，而
        汽車、黃金等質押物於當期屆滿後，當戶未取贖者，質
        物所有權歸被告所有，即使質押物價值不足受當債權額
        ，被告亦不得請求原告補足，故本件應視同借款已全部
        清償完畢，被告實已無權再向原告乙○○及其妻吳靜芳
        請求任何款項。
      系爭面額537,397元之本票債權既已清償，則作為保證
        債權之該本票當亦失其效力。被告對於本件系爭本票債
        權既然不存在，則其依本件本票債權所為之強制執行，
        亦失所附麗，自應予撤銷。
  (四)對被告答辯所為陳述：
    (1)被告主張原告乙○○與其妻吳靜芳先後向伊借款共1,150,
      000元，計：
      91年12月17日，借200,000元。
      91年12月23日，借50,000元，並於92年1月6日清償完畢
        。
      91年12月30日，借400,000元，並於92年4月28日清償
        100,000元。
      92年1月22日，借200,000元，並於92年2月8日清償完畢
        。
      92年1月24日，借100,000元，並於92年2月8日清償完畢
        。
      92年2月19日，持黃金質借100,000元。
      92年3月10日，借100,000元。
    (2)前開借款部分，原告均否認之。按消費借貸為
      要物契約，因金錢或其他代替物之交付而生效力。交付之
      事實如有爭執，應由主張已為交付之貸與人負舉證責任。
      原告既然否認向被告借款前開部分，依上開
      說明，自應由被告舉證證明。
    (3)被告雖然提出91年12月17日，以乙○○具名之借款條200,
      000元。92年2月19日，以吳靜芳具名之借款條100,000元
      ，但原告約否認有收到該筆借款。按消費借貸因金錢或其
      他代替物之交付而生效力，上開借條雖係原告書立，惟原
      告否認收到借款，依法亦應由被告負舉證責任。
    (4)被告又提出吳靜芳93年3月26日出具之便條記載：「吳靜
      芳、乙○○積欠亞洲當鋪新臺幣一百十五萬元本金與利息
      ，倘前開債務於九十三年三月底前清償七十萬元，餘額四
      十五萬元，債權人願以三十萬元為全部債務結束。」惟查
      ：
      原告乙○○之妻吳靜芳堅不承認有書具該便條。
      據被告提出之「乙○○、吳靜芳共同借款明細表」所載
        ，於92年3月10日以前，彼二人所欠之借款為1,150,000
        元，並不包括利息在內，而此便條所載者，卻係本金與
        利息共1,150,000元，彼此互不一致。
      依明細表記載，乙○○夫妻於93年3月26日出具便條之
        前，已清償350,000元，則其借款餘額尚有800,000元，
        但該便條卻記載，乙○○夫妻積欠1,150,000元，若於
        93年3月底清償700,000元，餘款450,000元願以300,000
        元折抵。如此，豈非重複清償？
      由上所述，該便條所載核與事實不符，不足為採。
    (5)原告乙○○之妻吳靜芳於91年12月30日確實向被告借款
      400,000元，先扣除50,000元之利息，實際上僅交付
      350,000元，當場並要求吳靜芳交付面額500,000元之本票
      ，而吳靜芳乃簽發其母李敏名義之92年1月28日期同面額
      之本票乙紙給被告，且該本票亦經被告持向桃園地方法院
      聲請裁定在案。被告則辯稱：
      91年12月30日，交付與吳靜芳之借款為400,000元無誤
        ，但依上開匯款資料確僅350,000元而已，可見被告所
        辯不實。
      該面額500,000元之本票，係作該筆借款擔保之用。果
        如此，則本票既經裁定並經聲請強制執行完畢，該筆
        400,000元之借款當亦因清償而消滅。
    (6)上開李敏名義之本票屆期後，因未能兌現，吳靜芳先後於
      92年1月30日、同年2月18日向被告清償各100,000元，被
      告亦承認確有收受該200,000元，惟辯稱：該200,000元，
      乃用以清償92年1月22日吳靜芳所借用之欠款。殊不知：
      吳靜芳若於92年1月22日確有向被告借款200,000元，則
        吳靜芳清償時，何以未計利息？況如被告所指，吳靜芳
        於91年12月17日亦向其借款200,000元在案，則被告何
        以要求吳靜芳先清償在前之200,000元（91年12月17日
        ），卻清償在後之200,000元（92年1月22日）？凡此均
        悖於情理。
      依據被告提出之借款明細表所載，乙○○、吳靜芳於92
        年1月22日所借之200,000元，於92年2月8日業已清償完
        畢，可見吳靜芳於92年1月30日及同年2月18日各交付
        100,000元，並非清償92年1月22日之欠款，至為明顯。
        是被告之辯解，純屬子虛。
  (五)聲明：如主文所示。
二、被告則以：
  (一)按原告主張消費借貸為要物契約，並否認收受借款。惟查:
    吳靜芳借款時所出具之當票上，同時載明借款金額與當入日
    期，並蓋指印，故此當票係同時兼具當票與收據之性質，原
    告空言否認借款之存在，委無足採，合先陳明。
  (二)次按原告否認借款，卻又在93年3月26日由吳靜芳出具協議
    書，載明借款本金及利息，並載明處理借款債務之優息方式
    ，倘無借款債務之存在，吳靜芳何以同意出具協議書，此與
    經臉法則不符，原告主張實不足採，並此陳明。
  (三)再按當事人或代理人就真正之文書，故意爭執其真正者，法
    院得以裁定處30,000元以下罰鍰，民事訴訟法第357條之1第
    1項定有明文。原告否認93年3月26日吳靜芳簽名出具之協議
    書之真正，就此部分，被告茲聲請對該協議書進行筆跡鑑定
    ，以證明其真正，而原告說該文書為吳靜芳所出具，絕對知
    之甚詳，原告明之此情，卻仍故意爭執其真正，浪費有限之
    訴訟資源，請依法處以罰鍰。
  (四)末按被告引用最高法院86年度台上字第1527號民事判決，主
    張依據營業質權無民法質權規定之適用，被告亦已就典當物
    取贖，故原告之借款債務已消滅。惟查：
    (1)營業質權固無民法質權規定之適用，惟本件除典當之性質
      外，原告乙○○與吳靜芳尚與被告就質物取贖後，其不足
      額部分另有返還之約定，並非單純之典當契約，此由被告
      借款後，尚交付原告丙○○○所簽發之本票交付被告作為
      借款返還之保證足資證明，否則，倘為單純之典當，原告
      豈有再交付本票作為借款保證之理。
    (2)吳靜芳於93年3月26日簽名出具之協議書，除具有證明借
      款餘額本息外，亦兼有原告乙○○與吳靜芳同意就典當物
      由被告取償外，說不足之餘額原告亦願負清償之責，並約
      明清償之日期與優息方案，此事後之特別約定具有拘束兩
      造之效力，原告應依據該協議書負清償借款之義務，原告
      主張典當債務已因流當取贖，原告說不足金額不負補足之
      義務，並不足採。
  (五)原告否認該700,000元本票係由原告丙○○○所簽名，被告
    茲聲請就該本票上之簽名進行筆跡鑑定，以證明簽名是否確
    為原告丙○○○所親筆簽名。倘確為其所簽名，則原告主張
    係無理由，倘確非原告丙○○○所簽，則被告乙○○應負偽
    造有價證券與行使偽造有價證券之刑事責任，依法可處3年
    以上有期徒刑，被告將依法提出刑事告訴，以維法制等語置
    辯。
  (六)聲明：原告之訴駁回。
三、本件原告主張原告乙○○之妻吳靜芳於91年12月30日向被告
    借款400,000元，交付訴外人即其母李敏所簽發面額500,000
    元之本票一紙作為擔保，嗣吳靜芳先後償還200,000元，惟
    原告以吳靜芳無法清償餘款，持前開面額500,000元本票向
    臺灣桃園地方法院聲請本票裁定，並據以聲請對訴外人李敏
    之財產為強制執行，原告乙○○乃未經原告丙○○○同意，
    以二人名義簽發面額700,000元本票並交付被告作為上開債
    務之擔保，詎被告未撤銷對訴外人李敏之強制執行，又持前
    述700,000本票向臺灣桃園地方法院聲請本票裁定，吳靜芳
    遂於93年4月27日向臺灣桃園地方法院民事執行處清償上揭
    500,000元本票之本息共537,397元。吳靜芳對於被告之債務
    既已清償完畢，原告乙○○所簽發用以擔保之700,000元本
    票債務亦應消滅，另原告丙○○○既未親自或授權簽發該
    700,000元本票，自不負發票人之責任；又原告乙○○、訴
    外人吳靜芳係以機車、汽車、黃金等向經營當鋪之被告質押
    借款，被告不得以質押物價值不足，再向原告求償，是被告
    對於原告二人之本票債權均不存在，被告以該債權所聲請之
    強制執行程序，亦無理由，應予撤銷等語。被告則辯稱：原
    告乙○○、吳靜芳先後共向伊借款1,150,000元，此經該二
    人簽立協議書確認無誤，加計至93年4月29日之利息後，原
    告所積欠總額為1,204,000元，縱或扣除訴外人吳靜芳所宣
    稱已清償之537,397元及流當之汽車價額150,000元，仍積欠
    524,621元，原告主張對被告之債務已經清償，自不可採；
    又被告否認原告丙○○○主張並未在系爭本票上簽名之情，
    請求進行筆跡鑑定；另原告乙○○、訴外人吳靜芳固係向被
    告典當借款，惟該二人於借款後復於93年3月26日出具協議
    書，同意就被告以典當物受償後不足之部份，負清償之責任
    ，原告自不得再以兩造間係屬營業質權之法律關係，主張無
    須就不足部份負清償責任等語。
四、兩造不爭執之事項：
  (一)原告乙○○、訴外人吳靜芳於91年12月30日向被告借款
    400,000元。
  (二)訴外人吳靜芳於前開借款之日，交付被告其母親即訴外人李
    敏所簽發面額500,000元本票，以擔保債務。
  (三)原告乙○○向被告借貸該400,000元時，另提供車號3P－
    9637號汽車作為質押，有被告提出之當票影本可佐（93年度
    南簡字第974號卷，第23頁）
  (四)原告乙○○、訴外人吳靜芳曾先後於92年1月30日、92年2月
    18日，各清償被告100,000元。
  (五)被告因原告乙○○、訴外人吳靜芳未如期清償，曾以前開本
    票聲請本票裁定，再據以向臺灣桃園地方法院聲請強制執行
    ，嗣訴外人李敏已向該院繳清529,379元，並經被告領款受
    償，有該院93年度執字第2360號收據（93年度南簡字第974
    號卷，第7頁）、被告自行製作之「乙○○、吳靜芳共同借
    款明細表」（93年度南簡字第974號卷，第20頁）附卷可稽
    。
  (六)原告乙○○另於93年2月14日交付以其及原告丙○○○名義
    簽發、面額700,000本票一紙予被告，被告則於聲請本票裁
    定後，向本院聲請對原告丙○○○之財產為強制執行，此據
    本院調閱臺灣桃園地方法院93年度票字第2224號、本院93年
    度執字第19692號案卷查明無誤。
五、本件原告主張因向被告借款400,000元（實際受領350,000元
    ），曾先後交付訴外人李敏、原告二人所簽發之前揭本票作
    為擔保，惟該筆借款本息均已清償，用以擔保之本票債權亦
    失所附麗；且原告乙○○、訴外人吳靜芳借款時，均提供質
    押物作為擔保，經營當鋪之被告僅能以該質押物受償，不得
    以受償不足，再向借款人主張，是被告對於原告二人之本票
    債權乃不存在。另原告丙○○○並未親自或授權原告乙○○
    簽發系爭本票，對被告並不負任何票款債務，被告聲請對原
    告丙○○○之財產為強制執行，乃無理由，應予撤銷。被告
    則否認原告之債務已經清償，辯稱原告乙○○、訴外人吳靜
    芳除上述400,000元外，尚有其他借款；且該二人借款時，
    雖曾提供質押物，惟事後又於93年3月26日書立協議書同意
    就質押物受償不足部份，負清償責任；至於原告丙○○○有
    無簽發系爭本票，應鑑定筆跡以資認定等語。是本件所應審
    究者，首為原告丙○○○是否簽發系爭本票，而為票款債務
    人；其次，為系爭本票之原因債權為何，是否已獲清償，如
    尚未完全清償者，被告能否就質押物不足部份再求償。
六、原告丙○○○是否為本票債務人部份：
  (一)按在票據上簽名者，依票上所載文義負責。二人以上共同簽
    名時，應連帶負責。票據法第5條固定有明文。惟非訟事件
    之強制執行名義成立後，如經債務人提起確認該債權不存在
    之訴，而獲得勝訴判決確定時，應認原執行名義之執行力，
    已可確定其不存在；又依司法院大法官會議釋字第182號解
    釋，強制執行債務人得本於前開事實，而起訴主張有不得強
    制執行之事由，最高法院79年台抗字第300號判例可資參照
    。
  (二)查本件原告丙○○○主張其並未簽發系爭本票等情，已據原
    告乙○○於言詞辯論時陳述甚明（93年12月1日言詞辯論筆
    錄，本案卷第31頁），被告雖否認原告丙○○○前揭主張，
    然對於原告乙○○所述，其係於93年2月間，因被告前來其
    桃園市○○街182巷20之1號住處催討債務，方於當日交付該
    本票等情則未爭執；審諸原告丙○○○住所係設在臺南縣新
    營市○○街17巷20號，與原告乙○○之住所相隔甚遠，乙○
    ○於客觀上並無將系爭本票交由丙○○○簽名後，又立即交
    付被告之可能，再酌以原告乙○○是因被告催討債務，方臨
    時交付該紙本票，更無事先請原告丙○○○簽署備用之理，
    是原告丙○○○主張其並未親自在該本票上簽名，應屬事實
    ；再者，原告乙○○既係因被告催逼，始臨時簽發交付本票
    ，顯亦無事先徵求原告丙○○○同意之餘裕，此外，被告復
    未提出具體事證，說明未在系爭本票上簽名之丙○○○確有
    授權乙○○之事實，原告丙○○○主張其非本票債務人，乃
    為可採。本件有關原告丙○○○是否簽發系爭本票之爭點，
    相關證據已足資認定事實，被告另請求鑑定該本票上丙○○
    ○之筆跡，乃無必要，附此敘明。
  (三)原告丙○○○既未親自或授權原告乙○○在系爭本票上簽名
    ，即無負發票人責任之理。揆之上述說明，被告對於原告丙
    ○○○之本票債權既不存在，丙○○○主張被告不得以此執
    行名義對其財產為強制執行，即屬有據。
七、被告對原告乙○○之本票債權是否存在部份。
  (一)本件兩造均一致陳稱系爭本票係為擔保原告乙○○、訴外人
    吳靜芳對被告之借款債務，然就該借款債務之內容，兩造則
    有不同主張：原告乙○○稱僅於91年12月30日向被告借款
    400,000元，且實際收受之款項為350,000元，另50,000元則
    預扣作為利息；被告則辯稱渠二人自91年12月17日起，先後
    以機車、汽車、黃金等質押借款，金額共達1,150,000元。
    原告乙○○另主張先後於92年1月30日、92年2月18日各清償
    100,000元，後又因被告聲請對訴外人李敏強制執行，再清
    償537,397元，被告對於前開清償之事實雖不否認，然抗辯
    前述二筆100,000元，係為清償原告乙○○另於92年1月22日
    所借之200,000元，且依上開原告乙○○、訴外人吳靜芳之
    借款總額，扣除已清償之金額與流當品價值後，計至93年4
    月29日之本息仍達524,621元等語
  (二)按消費借貸為要物契約，因金錢或其他代替物之交付而生效
    力，故利息先扣之消費借貸，其貸與之本金額應以利息預扣
    後實際交付借用人之金額為準。如當事人間就是否已實際交
    付之事實有爭執，應由主張已為交付之貸與人負舉證責任。
    本件原告乙○○主張僅於91年12月30日向被告借款400,000
    元，且實際收受款為350,000元等情，既為被告所否認，並
    抗辯實際借款金額達1,150,000元，則被告自應就確有借款
    交付之情，負舉證責任。
    (1)首就原告乙○○亦承認之400,000元部份，其主張實際僅
      收受350,000元，係以訴外人吳靜芳在桃園信用合作社永
      安分社帳戶於91年12月30日之匯款記錄（簡易卷第37頁）
      作為佐證，被告對該匯款記錄並不爭執，然稱所餘50,000
      元係以現金方式交付訴外人吳靜芳，且提出由原告乙○○
      於該日所簽署，內載「借肆拾萬，3P-9637」字樣之當票
      影本一紙（簡易卷第23頁），抗辯原告已簽收該款項。惟
      所謂質當者，指持當人以動產為擔保，並交付於當舖業，
      向其借款、支付利息之行為，當舖業法第3條第4款有明確
      定義，對照同法第14條所定當票應記載事項，率集中於質
      當雙方當事人、質當物、質當金額等質當契約內容，應認
      當票之主要目的在於證明質當契約之存在及其內容，而不
      宜逕為當舖已經交付借款之證明；次審閱前開當票，復無
      原告乙○○或訴外人吳靜芳收受400,000元之記載；再參
      諸被告自承以匯款方式給付借款，卻僅匯入350,000元至
      訴外人吳靜芳帳戶，而特意以現金方式給付所餘50,000元
      等情，頗有悖於情理，被告所辯於350,000元之外，尚有
      50,000借款之給付云云，乃屬不能證明，無法採取。
    (2)被告抗辯於上述爭執之400,000元外，另借貸750,000元，
      合計1,150,000元與原告乙○○及訴外人吳靜芳，則係提
      出共同借款明細表（簡易卷第20頁）、當票3紙（簡易卷
      第22至24頁）、有訴外人吳靜芳署押之協議書1紙（簡易
      卷第25頁）、連帶保證備忘書2份（本案卷第14、15頁）
      、訴外人吳靜芳所簽發之支票6紙（本案卷第16至19頁）
      及由被告簽署、內載「92.1.23入前40萬和20萬利息全付
      清54000元」之收據1紙（本案卷第20頁）作為所憑之論據
      。原告乙○○對於前開當票、協議書上簽名之真正雖不爭
      執，惟仍否認於400,000元外，有另向被告借貸之事實。
      經查，被告所提出之前開證據方法，其中借款明細表、
        收據兩項，均為被告自行製作之文書，並不能作為原告
        乙○○是否向被告借款之證明。
      當票、連帶保證備忘書部份，固可證明原告乙○○與訴
        外人吳靜芳先後於91 年12月17日、91年12月30日，有
        向被告借款之事實，惟該當票、連帶保證備忘書，均無
        法證明被告是否如數交付借款；另支票則為無因證券，
        不能單以該支票之交付即認有借貸契約關係或借款之給
        付，是被告所抗辯有借款交付之事實，仍應審酌其他事
        證以資判斷。
      至於有訴外人吳靜芳署押之協議書，文義雖為吳靜芳承
        認與原告乙○○共同對被告負有1,150,000元債務，並
        與被告自行提出之上述借款明細表相合，然依被告於該
        明細表所載，原告乙○○與訴外人吳靜芳前後7次「借
        貸」之1,150,000元，於該協議書製作之93年3 月26日
        時，至少已經清償350,000元，則被告所提證據方法間
        ，已相互矛盾；又縱以餘款800,000元依被告所自陳月
        息九分加計利息，至93年3月26日時，本息總額不過90
        餘萬，訴外人吳靜芳乃「承認」有1,150,000債務，亦
        違情理。是原告乙○○主張該協議書係被告先取得訴外
        人吳靜芳簽名後再製作內容，或訴外人吳靜芳係遭脅迫
        而簽署該協議書云云，雖均未舉證以實其說，惟被告此
        項證據方法既與前述業經認定之事實顯有扞格，仍不得
        採為判決之基礎。
  (三)基於上開說明，被告抗辯原告乙○○與訴外人吳靜芳所借貸
    之1,150,000元中，除350,000元部份借款之交付係屬信而有
    徵外，被告就其餘部份既不能提出積極事證，以說明確有該
    部份借款之交付，原告主張該部份債權不存在，即應採納。
八、再按本票固為無因證券，與其基礎法律關係各自獨立，然發
    票人非不得以自己與執票人間所存之抗辯事由對抗執票人，
    此觀票據法第13條前段之反面解釋自明。又如發票人能夠證
    明基礎原因關係已經消滅或不存在，執票人復不能提出反證
    者，執票人乃無主張票據權利之餘地，亦不待言。本件被告
    與原告乙○○間之消費借貸關係，既僅有350,000元部份能
    夠證明確有借款之交付，則系爭本票所擔保者，自應認為係
    該350,000元債務。而被告已於92年1月30日、92年2月18日
    各收受100,000元之清償，另受領訴外人吳靜芳93年4月28日
    於臺灣桃園地方法院93年度執字第2360號所清償之537,397
    元，此為被告所自認，則伊總計已經受償737,397元，已經
    超過該350,000元借款之本息（如計算至93年5月間，本息總
    額約為600,000元），原告乙○○對於被告之借款既已清償
    ，用以擔保借款債務之本票，亦應隨同消滅，原告乙○○主
    張系爭本票債權不存在，乃有理由。
九、綜上所述，本件被告所持有原告二人共同簽發之系爭本票，
    其中原告丙○○○部份之簽名係原告乙○○未經授權而製作
    ，丙○○○自不負發票人責任；另原告丙○○○、訴外人吳
    靜芳對被告之借款，僅350,000元部份能夠證明，而該部份
    亦經清償，用供擔保之本票債權乃失所附麗而消滅。是原告
    主張系爭本票債權不存在，本院93年度執字第19692號強制
    執行程序應予撤銷，均有理由，應予准許。
十、因本案事證已臻明確，兩造其餘主張陳述及所提之證據，均
    毋庸再予審酌，附此敘明。
十一、結論：本件原告之訴為有理由，依民事訴訟法第78條，判決
    如主文。
中　　華　　民　　國　　94　　年　　5 　　月　　4 　　日
                  民事第一庭    法　官　吳坤芳
以上正本係照原本作成
如不服本判決，應於送達後廿日內，向本院提出上訴狀並表明上
訴理由，如於本判決宣示後送達前提起上訴者，應於判決送達後
廿日內補提上訴理由書（須附繕本）。
中　　華　　民　　國　　94　　年　　5 　　月　　4 　　日
                                書記官　黃鋕偉
